臺灣臺北地方法院行政訴訟判決
111年度交字第533號
原      告  何孟洧  

法定代理人  羅懷雪  
被      告  臺北市交通事件裁決所

代  表  人  蘇福智  
上列當事人間交通裁決事件，原告不服被告民國111年8月3日北
市裁催字第22-D99B30127號裁決，提起行政訴訟，本院判決如下
：
    主  文
一、原告之訴駁回。
二、訴訟費用新臺幣300元由原告負擔。
    事實及理由
一、程序部分：
    本件係因原告不服被告民國111年8月3日北市裁催字第22-D9
    9B30127號違反道路交通管理事件裁決書（下稱原處分）而
    提起行政訴訟，核屬行政訴訟法第237條之1第1項第1款規定
    之交通裁決事件，因卷證資料明確，爰依同法第237條之7規
    定，不經言詞辯論，逕為判決。
二、爭訟概要：
　  原告所有車牌號碼000-0000號普通重型機車（下稱系爭機車
    ），由甲○○於111年4月1日上午11時22分許騎乘行經桃園市
    龍潭區楊銅路2段562巷口（下稱系爭地點），發生交通事故
    ，桃園市政府警察局龍潭分局（下稱舉發機關）員警到場處
    理，發現甲○○有「無照駕駛（未滿18歲）」之違規行為，並
    查明原告為系爭機車之所有人，遂當場製發舉發通知單予以
    舉發。嗣被告審認原告有「機車所有人允許未領有駕照駕駛
    其機車」之違規事實，乃依道路交通管理處罰條例（下稱道
    交條例）第21條第5項規定開立原處分，裁處原告罰鍰新臺
    幣（下同）9,000元，並記汽車違規紀錄1次。原告不服，遂
    提起本件行政訴訟。
三、原告起訴主張及聲明：
  ㈠主張要旨：
　　原告並未允許甲○○駕駛系爭機車，甲○○係在原告睡覺時自行
    拿走機車鑰匙，騎乘系爭機車並發生車禍，事後亦未告知原
    告，原告收受原處分後，始知悉甲○○未成年且未領有駕駛執
    照。
　㈡聲明：原處分撤銷。
四、被告答辯及聲明：
　㈠答辯要旨：
　　經查系爭機車之違規紀錄，系爭機車由甲○○駕駛於111年2月
    17日、111年3月7日、111年4月1日皆有違規行為，是原告所
    稱甲○○係趁其睡覺時拿走車鑰匙，顯不足採信。況若真有此
    情形發生，原告應及時向警察機關報案車輛失竊追緝或遭人
    非法占用。又依員警職務報告及事故現場照片顯示，系爭機
    車於車禍當下已嚴重損壞不能行駛，原告不可能不知道其所
    有之車輛發生車禍損壞，原告所述有悖於正常社會之經驗法
    則，顯係推託之詞。
　㈡聲明：駁回原告之訴。　
五、本院之判斷：　　　　
  ㈠如爭訟概要欄所載之事實，除後述之爭點外，其餘為兩造所
    不爭執，並有舉發通知單（見本院卷第35頁）、原處分（見
    本院卷第37頁）及機車車籍查詢（見本院卷第99頁）在卷可
    稽，堪以認定。
　㈡汽車駕駛人，有下列情形之一者，處6,000元以上12,000元以
    下罰鍰，並當場禁止其駕駛：一、未領有駕駛執照駕駛小型
    車或機車；汽車所有人允許第1項第1款至第5款之違規駕駛
    人駕駛其汽車者，除依第1項規定之罰鍰處罰外，並記該汽
    車違規紀錄1次，但如其已善盡查證駕駛人駕駛執照資格之
    注意，或縱加以相當注意而仍不免發生違規者，不在此限，
    道交條例第21條第1項第1款、第5項分別定有明文。
　㈢經查，甲○○於前揭時間騎乘原告所有系爭機車行經系爭地點
    發生交通事故，且甲○○當時未滿18歲，未領有駕駛執照等情
    ，有舉發機關111年9月15日函暨所附職務報告、道路交通事
    故現場圖、調查報告表及現場照片（見本院卷第43至47頁、
    第59至63頁、第67至75頁）在卷可參，且為原告所不爭執，
    應認屬實，堪認甲○○有道交條例第21條第1項第1款「未領有
    駕駛執照駕駛機車」之違規行為。又原告既為系爭機車所有
    人，負有對系爭機車使用者之監督、管理及選任之公法上義
    務，其任由甲○○騎乘系爭機車，足認其有「機車所有人允許
    未領有駕照駕駛其機車」之違規行為。是被告據此裁罰原告
    ，洵屬有據。
　㈣原告雖主張其未允許甲○○駕駛系爭機車，甲○○趁其睡覺時自
    行拿走機車鑰匙，騎乘系爭機車並發生車禍，事後亦未告知
    ，於收受原處分後始知悉甲○○未成年且未領有駕駛執照云云
    。惟按道交條例第21條第5項規定，車主僅於已善盡查證駕
    駛人駕駛執照資格之注意，或縱加以相當注意而仍不免發生
    違規之情形方得主張免責，換言之，若原告於本件若未善盡
    查證駕駛人駕駛執照資格之注意義務，則仍不得免責。本件
    原告僅空泛陳稱不知違規人甲○○未成年且未領有駕駛執照等
    語，尚難認已盡查證之注意義務。又甲○○前於111年2月17日
    、111年3月7日騎乘系爭機車分別有「駕車行經有燈光號誌
    之交岔路口闖紅燈」、「未滿18歲之人駕駛機車」之違規行
    為，有被告111年7月12日北市裁催字第22-D1RD70059號、11
    1年6月30日北市裁催字第22-D1RD70060號、111年8月16日北
    市裁催字第22-D49E50098號裁決書（見本院卷107至109頁）
    附卷可稽，可知甲○○之前已有騎乘系爭機車之違規行為，原
    告對於甲○○曾騎乘系爭機車一事，自難諉為毫不知情，並應
    善盡查證甲○○駕駛執照資格之注意義務。再者，倘甲○○之前
    未經原告允許騎乘系爭機車，原告即應特別注意保管系爭機
    車鑰匙，避免甲○○再度擅自騎乘系爭機車。是以，縱認甲○○
    於111年4月1日當天未經原告允許自行拿走系爭機車鑰匙，
    原告亦未善盡其對系爭機車使用者之監督、管理及選任之公
    法上義務，從而其對於系爭違規行為縱非故意，亦有過失甚
    明。是原告前開主張，自難採信。
　㈤末按本件違規行為時點之違反道路交通管理事件統一裁罰基
    準表記載，機車所有人允許第21條第1項第1款至第5款之違
    規駕駛人駕駛機車，逾越應到案期限60日以上，繳納罰鍰或
    逕行裁決處罰者，應處罰鍰9,000元，並記汽車違規紀錄1次
    。核此規定，係基於母法之授權而為訂定，且就違反道路交
    通管理事件統一裁罰基準及處理細則附件所示統一裁罰基準
    表中有關道交條例第21條第5項裁罰基準內容，並未牴觸母
    法，被告自得依此基準而為裁罰。本件觀諸被告提出之舉發
    通知單（見本院卷第35頁），明確記載應到案日期為「111
    年5月16日前」，應到案處所為「臺北市交通事件裁決所」
    ，是原告未於舉發通知單記載之應到案日期即111年5月16日
    前至被告處所到案聽候裁決，被告遂於111年8月3日逕行裁
    決，以原處分裁處原告罰鍰9,000元，並記汽車違規紀錄1次
    ，並無違誤。
　㈥本件判決基礎已臻明確，兩造其餘攻擊、防禦方法及訴訟資
    料經本院審酌後，核與判決結果不生影響，無一一論述之必
    要，併此敘明。
六、結論：
　　原處分認事用法並無違誤，原告訴請撤銷原處分為無理由，
    應予駁回。至本件裁判費為300元，應由敗訴之原告負擔，
    爰確定第一審訴訟費用額如主文第2項所示。　
中　　華　　民　　國　　111 　年　  10 　　月　 19　　日
　　　　　　　　　行政訴訟庭　法　官　邱士賓
上為正本係照原本作成。
如不服本判決，應於送達後20日內，向本院提出上訴狀並表明上
訴理由（原判決所違背之法令及其具體內容或依訴訟資料可認為
原判決有違背法令之具體事實)，其未載明上訴理由者，應於提
出上訴後 20 日內向本院補提理由書（上訴狀及上訴理由書均須
按他造人數附繕本，如未按期補提上訴理由書，則逕予駁回上訴
），並應繳納上訴裁判費新臺幣 750 元。
中　　華　　民　　國　　111 　年　  10 　　月　 19　　日
                              書記官  李  欣

訴訟費用計算書
項　　　　目　　　　　　　金　額（新臺幣）　　備　註
第一審裁判費　　　　　　　　300元
合        計　　　　　　　　300元